【裁判字號】    95,訴,844
【裁判日期】    950227
【裁判案由】    清償借款
【裁判全文】
臺灣臺北地方法院民事判決               95年度訴字第844號
原      告  台灣中小企業銀行股份有限公司
法定代理人  丁○○
訴訟代理人  乙○○
被      告  丙○○
            戊○○
            甲○○
上列當事人間請求清償借款事件，本院於民國 95年2月23日言詞
辯論終結，判決如下：
    主  文
被告應連帶給付原告新台幣伍拾捌萬參仟參佰肆拾元，及自民國
九十四年九月十五日起至清償日止，按年息百分之五‧四九計算
之利息，並自民國九十四年十月十六日起至清償日止，在六個月
以內者，按上開利率百分之十，超過六個月者，超過部分按上開
利率百分之二十計付違約金。
被告丙○○應給付原告新台幣參拾玖萬玖佰肆拾參元，及自民國
九十四年十二月二十一日起至清償日止按年息百分之十四‧六二
五計算之利息。
被告丙○○應給付原告新台幣伍萬伍仟玖佰貳拾肆元，及其中新
台幣伍萬伍仟零玖拾元部分自民國九十五年一月八日起至清償日
止按年息百分之十七計算之利息，暨新台幣壹元之違約金。
原告其餘之訴駁回。
訴訟費用由被告連帶負擔百分之五十五，餘由被告丙○○負擔。
    事  實
甲、程序方面：
一、按當事人得以合意定第一審管轄法院。但以關於由一定法律
    關係而生之訴訟為限。前項合意，應以文書證之，民事訴訟
    法第24條定有明文。本件依兩造所簽之授信約定書第12條約
    定，兩造合意以本院為第一審管轄法院，故原告向本院提起
    本件清償借款之訴，核與首揭規定，尚無不合，本院就本件
    清償借款之訴自有管轄權，合先敘明。
二、本件被告未於言詞辯論期日到場，核無民事訴訟法第 386條
    各款所列情形，應依原告之聲請，由其一造辯論而為判決。
乙、實體方面：
一、原告起訴主張：被告丙○○於民國93年1月14日邀同其餘被
    告為連帶保證人，向原告借款新台幣（下同）1,000,000 元
    ，借款期間自93年1月14日起至97年1月14日止，約定利息按
    原告二年期定儲利率指數加碼年息3.57%機動計息，自實際
    撥款日起，本息按月平均攤還。如有逾期攤還本金，借款人
    即喪失期限之利益，應立即全部償還，逾期清償在6個月以
    內者，按上開利率10%，超過6個月者，超過部分按上開利率
    20%計付違約金。詎被告僅繳納本息至94年9月14日即未依約
    清償，依上開約定，本件借款即視為全部到期，被告丙○○
    至今仍積欠原告本金583,340元及自94年9月15日起之利息、
    違約金未清償，被告戊○○及甲○○為連帶保證人，應負連
    帶保證責任。又被告丙○○另於92年6月27日與原告簽訂現
    金卡融資契約書，借款金額最高以500,000元為限，借款期
    間自92年6月27日起至93年6月27日止，期限屆滿30日前不為
    反對續約之意思表示，並經原告審核同意後得以同一內容繼
    續延用一年，不另換約，其後每年屆期時亦同，約定利息按
    年息14.625 %計付，自借款日起，應於每月繳款截止日前償
    還每期最低應繳金額。再者，被告丙○○於民國91年9月13
    日與原告訂立信用卡使用契約，並領用原告發行之信用卡1
    張，卡號為：0000000000000000，依約被告即得持上開信用
    卡於特約商店記帳消費，但應於次月繳款截止日前向原告清
    償，或以循環信用方式繳付最低應繳金額，如未依約繳納最
    低金額或遲延繳納者，應就該帳款餘額自結帳日起至清償日
    止按年息17 %計付利息，延滯第1個月當月計付逾期手續費
    100元，延滯第2個月當月計付手續費300元，延滯第3個月以
    上按月計付手續費600元。詎被告丙○○之現金卡借款及信
    用卡消費帳款分別自94年12月21日、95年1月18日起未依約
    履行，依信用卡約定條款第22條及現金卡融資契約書第14
    條之約定，被告所有之消費帳款及借款均喪失期限利益，視
    為全部到期，被告迄今累計之信用卡帳款金額為55,924元（
    本金部分為55,090元），現金卡借款金額為390,943元未清
    償，依約被告除應給付上開消費款外，另應給付前開約定之
    利息及手續費，為此爰依消費借貸及連帶保證契約提起本件
    訴訟等語，並聲明：（一）如主文第1、2項所示。（二）被
    告丙○○應給付原告55,924元，及其中55,090元自95年1月8
    日起至清償日止按年息17%計算之利息，暨延滯第1個月當月
    計付手續費100元，延滯第2個月當月計付手續費300元，延
    滯第3個月以上按月計付手續費600元。
二、本件原告主張之事實，已據其提出與所述相符之借據、授信
    約定書、現金卡申請書、現金卡融資契約書、信用卡申請書
    、信用卡約定條款、借款餘額電腦資料檔、信用卡款餘額電
    腦資料檔等為證，被告已於相當時期受合法之通知，而於言
    詞辯論期日不到場，亦未提出準備書狀爭執，依民事訴法第
    280條第3項之規定，應視同自認，是自堪認原告之主張為真
    實。
三、按約定利率，超過週年百分之二十者，債權人對於超過部分
    之利息，無請求權；且除上述限定之利息外，債權人不得以
    折扣或其他方法，巧取利益；又約定之違約金額過高者，法
    院得減至相當之數額，民法第205條、第206條及第252條分
    別定有明文。經查，本件原告就系爭信用卡消費款請求被告
    自延滯繳款日起至清償日止按年息17%計付利息，已相當接
    近法定年息20%，而本件依信用卡約定條款第15條約定，被
    告如未於每月繳款截止日前付清當期最低應繳款金額或遲誤
    繳款期限者，固需支付逾期手續費，惟核其性質屬懲罰性質
    之違約金，其標準自應依一般客觀事實、社會經濟狀況、
    當事人尤其是債務人之財產狀況，以及債務人若能如期履行
    時，債權人可得享受之利益即原告之實際損失為衡量，以求
    公平。又本件原告因被告遲延給付，除受有利息損失外，尚
    難認有其他損害，且參酌國內貨幣市場利率已大幅調降，原
    告猶以單方擬定之定型化約款，向消費者即被告收取年息17
    %計算之循環信用利息，已因此獲取大量之經濟利益，若再
    課予被告給付如約款所示之違約金義務，則合併上述循環信
    用利息計算，被告因違約所負之賠償責任，將高達年息30%
    ，明顯偏高，且有規避民法第205條法定利率上限予以巧取
    利益之嫌，是原告請求之違約金金額過高，對被告有失公平
    ，爰依民法第252條規定予以酌減至1元為適當。
四、從而，原告依消費借貸及連帶保證契約請求被告給付如主文
    第1、2、3項所示之金額為有理由，應予准許。逾此範圍之
    請求，為無理由，應予駁回。
五、訴訟費用之依據：民事訴訟法第79條、第85條第1項但書、
    第2項。
中    華    民    國    95    年     2    月    27    日
                     民事第五庭    法  官 林秀圓
以上正本係照原本作成
如對本判決上訴，須於判決送達後20日內向本院提出上訴狀
中    華    民    國    95    年    2     月    27    日
                                   書記官 林蓮女


司法院資訊處製作；財團法人民間司法改革基金會備份。
